---
title: "3.- Análisis estadistico y ML"
author: "Iván López-Baltasar"
date: "13/12/2020"
output:
  html_document:
    highlight: default
    number_sections: yes
    theme: cosmo
    toc: yes
    toc_depth: 2
  pdf_document:
    highlight: zenburn
    toc: yes
  word_document: default
---


```{r setup, include=FALSE}
knitr::opts_chunk$set(eval=T, echo=T)
```

******
# Introducción
******


```{r librerias}
library(ggplot2)
library(dplyr)
```


```{r message= FALSE, warning=FALSE}

dirML <- "C:/Users/LOPEZBALTASI/Documents/PERSONAL/UOC/TFM/cBIOPORTAL/ML/"
fichero <- paste(dirML,"expression_y_clinica_firma_3_cancer_2000.csv",sep="")

datos<-read.csv(fichero,header=T,sep="\t", stringsAsFactors = F)

#FACTORIZAMOS LAS VARIABLES NECESARIAS
datos$OS_STATUS  <- as.factor(datos$OS_STATUS)
datos$DFS_STATUS  <- as.factor(datos$DFS_STATUS)
summary(datos)

datos.bp <-boxplot(datos$OS_MONTHS, main="Boxplot OS_MONTHS", horizontal = T)  
datos.bp

cat("OUTLIERS de la variable OS_MONTHS")
boxplot.stats(datos$OS_MONTHS)$out


```


# Análisis de correlaciones.

Nos vamos a quedar con aquellos registros que presentan recurrencia

```{r message= FALSE, warning=FALSE}
datos_recurrencia <- datos[datos$DFS_STATUS =="1:Recurred/Progressed",]
summary(datos_recurrencia)

#Crearemos una variable dummy a la que llamaremos DFS_STATUS_DUMMY que tome el valor 1 si el paciente tiene recurrencia y 0 en caso contrario y lo mismo con OS_STATUS

datos_recurrencia$OS_STATUS_DUMMY[datos_recurrencia$OS_STATUS=="0:LIVING"]=0
datos_recurrencia$OS_STATUS_DUMMY[datos_recurrencia$OS_STATUS=="1:DECEASED"]=1
summary(datos_recurrencia$OS_STATUS_DUMMY)

#nos quedamos con las columnas numericas
datos_recurrencia <- subset(datos_recurrencia, select = -c(OS_STATUS  , DFS_STATUS))
#summary(datos_recurrencia)

#vamos a normalizar los datos
normalize <- function(x) {return ((x - min(x)) / (max(x) - min(x))) }
datos_recurrencia_n <- as.data.frame(lapply(datos_recurrencia, normalize))
summary(datos_recurrencia_n)

res <- cor(datos_recurrencia_n)
res <- round(res,2)

library(corrplot)
#correlograma
corrplot(res, type = "upper", order = "hclust", 
         tl.col = "black",  tl.cex = 0.5)

resdf <- as.data.frame(as.table(res))
resdf1 <- subset(resdf, abs(Freq) > 0.15)
resdf1

```

Revisando las correlaciones más altas en valor absoluto, de la variable OS_MONTHS (Overall survival in months), se observa que tiene correlación negativa con la edad de diagnóstico (-0.31), MYO1D (-0.22), PLCB2(-0.18), BAMBI (-0.16) y positiva con ST7L(0.29) GP2,LRRC49 (0.27),  AZU1 (0.19), TDRD7, LYPD6  (0.17) y PLEKHA3 (0.16).


Filtrar las correlaciones superiores a 0.75 en valor absoluto.

```{r message= FALSE, warning=FALSE}

resdf2 <- subset(resdf, abs(Freq) > 0.75)
resdf2

```

Revisando las correlaciones más altas tenemos:

IL1A        F3 0.76  
VEGFC       F3 0.76  
VEGFC     IL1A 0.85  
SRPX      FLNC 0.85  
FLNC      SRPX 0.85  


# Análisis de covarianzas

```{r message= FALSE, warning=FALSE}

#matriz_cov <- var(datos_recurrencia_n)
#matriz_cov

```

# Análisis de componentes principales

Obtenemos las componentes principales con la matriz de correlación (Método por defecto Pearson). 


En primer lugar utilizamos la muestra completa.
```{r message= FALSE, warning=FALSE}

#utilizamos todas las muestras, nos quedamos con las columnas numericas
datosnumericos <- subset(datos, select = -c(DFS_STATUS, OS_STATUS  , DFS_STATUS))
pca.datosnumericos <-  prcomp(datosnumericos,scale=T) # Scale = True 

```



Vemos la varianza explicada de cada componente y la proporcion acumulada  


```{r message= FALSE, warning=FALSE}
summary(pca.datosnumericos)


prop_varianza <- pca.datosnumericos$sdev^2 / sum(pca.datosnumericos$sdev^2)
#prop_varianza
ggplot(data = data.frame(prop_varianza, pc = 1:48),
      aes(x = pc, y = prop_varianza)) +
  geom_col(width = 0.3) +
  scale_y_continuous(limits = c(0,1)) +
  theme_bw() +
  labs(x = "Componente principal",
       y = "Prop. de varianza explicada")

prop_varianza_acum <- cumsum(prop_varianza)
#prop_varianza_acum


ggplot(data = data.frame(prop_varianza_acum, pc = 1:48),
       aes(x = pc, y = prop_varianza_acum, group = 1)) +
  geom_point() +
  geom_line() +
  theme_bw() +
  labs(x = "Componente principal",
       y = "Prop. varianza explicada acumulada")
```

Vemos que no hay ninguna componente que tenga mucho peso en la varianza, se necesitan 46 de las 48 componentes para explicar el 99% de la varianza observada.


Ahora utilizamos solamente datos con recurrencia

```{r message= FALSE, warning=FALSE}


#solo datos recurrencia
pca.datos_recurrencia <- prcomp(datos_recurrencia,scale=T) # Scale = True 
#pca.datos_recurrencia
#plot(pca.datos_recurrencia)

#pca.datos_recurrencia$rotation
```



Vemos la varianza explicada de cada componente y la proporcion acumulada  


```{r message= FALSE, warning=FALSE}
summary(pca.datos_recurrencia)


prop_varianza <- pca.datos_recurrencia$sdev^2 / sum(pca.datos_recurrencia$sdev^2)
#prop_varianza
ggplot(data = data.frame(prop_varianza, pc = 1:49),
      aes(x = pc, y = prop_varianza)) +
  geom_col(width = 0.3) +
  scale_y_continuous(limits = c(0,1)) +
  theme_bw() +
  labs(x = "Componente principal",
       y = "Prop. de varianza explicada")

prop_varianza_acum <- cumsum(prop_varianza)
#prop_varianza_acum


ggplot(data = data.frame(prop_varianza_acum, pc = 1:49),
       aes(x = pc, y = prop_varianza_acum, group = 1)) +
  geom_point() +
  geom_line() +
  theme_bw() +
  labs(x = "Componente principal",
       y = "Prop. varianza explicada acumulada")
```

En este caso tampoco hay ninguna componente que tenga mucho peso en la varianza, pero se necesitan menos para explicar el 99% de la varianza observada (40 de 48).


# Regresión Lineal

Vamos a querer cuantificar el valor estimado de supervivencia en meses (OS_MONTHS) mediante un análisis de regresión lineal.
```{r message= FALSE, warning=FALSE}
#nos quedamos 
datos_lm <- subset(datos, select = -c(OS_STATUS, DFS_STATUS))
datos_lm_n <- as.data.frame(lapply(datos_lm, normalize))
dim (datos_lm_n)  
#str(datos_lm)
```

Para evaluar el modelo predictivo, vamos a dividir las observaciones en dos grupos, uno de entrenamiento para ajustar el modelo (70% de los datos) y uno de test (30% de los datos)  


```{r message= FALSE, warning=FALSE}
training <- sample_frac(datos_lm_n, .7)
test <- setdiff(datos_lm_n, training)

modelo <- lm(formula=OS_MONTHS ~ ., data = training)
summary(modelo)
```

En la información devuelta por summary, vemos que el coeficiente de determinación $R^2$ es muy bajo con lo que nuestro modelo, no predice bien el tiempo de supervivencia.

Vamos ahora a añadir la variable cualitativa DFS_STATUS que nos indica si tenemos recurrencia en la enfermedad.
En primer lugar crearemos una variable dummy a la que llamaremos DFS_STATUS_DUMMY que tome el valor 1 si el paciente tiene recurrencia y 0 en caso contrario


```{r message= FALSE, warning=FALSE}
datos_lm <- subset(datos, select = -c(OS_STATUS,DFS_STATUS))

datos_lm$DFS_STATUS_DUMMY[datos$DFS_STATUS=="0:DiseaseFree"]=0
datos_lm$DFS_STATUS_DUMMY[datos$DFS_STATUS=="1:Recurred/Progressed"]=1
str(datos_lm$DFS_STATUS_DUMMY)

modelo <- lm(data = datos_lm, formula = OS_MONTHS ~ .)

summary(modelo)

```

El coeficiente de determinación ha aumentado ligeramente pero sigue siendo muy bajo, nuestro modelo no sirve para predecir el tiempo de supervivencia.


Ahora vamos a realizar un modelo solamente con los pacientes que tienen recurrencia.

```{r message= FALSE, warning=FALSE}
datos_lm_recurrencia <- datos_lm[datos_lm$DFS_STATUS_DUMMY==1,]
datos_lm_recurrencia <- subset(datos_lm_recurrencia, select = -c(DFS_STATUS_DUMMY))
modelo <- lm(data = datos_lm_recurrencia, formula = OS_MONTHS ~ .)

summary(modelo)

```

Ahora vamos a realizar un modelo solamente con las variables con los valores más altos obtenidos en la matriz de correlaciones.

```{r message= FALSE, warning=FALSE}
modelo <- lm(data = datos_lm, formula = OS_MONTHS ~ D_EDAD+MYO1D+PLCB2+BAMBI+ST7L+GPD2+LRRC49 +AZU1+TDRD7+LYPD6+PLEKHA3+DFS_STATUS_DUMMY )

summary(modelo)

```


